臺灣屏東地方法院刑事判決　　　　　　　100年度訴字第297號
公　訴　人　臺灣屏東地方法院檢察署檢察官
被　　　告　方敏生
上列被告因違反毒品危害防制條例案件，經檢察官提起公訴（99
年度毒偵字第2885號），被告於準備程序就被訴事實為有罪之陳
述，本院合議庭裁定由受命法官獨任進行簡式審判程序，並予判
決如下：
    主  文
方敏生施用第一級毒品，累犯，處有期徒刑壹年拾月，扣案之第
一級毒品海洛因貳包（驗餘淨重合計零點貳陸壹公克）均沒收銷
燬，扣案之注射針筒壹支、挑食器壹個均沒收。
    事  實
一、方敏生前因犯施用毒品案件，經本院以92年度毒聲字第1781
    號裁定送勒戒處所觀察、勒戒，因認有繼續施用毒品傾向，
    再經本院以93年度毒聲字第59號裁定令入戒治處所施以強制
    戒治，而於民國93年9 月9 日停止其處分出監而執行完畢，
    並經臺灣屏東地方法院檢察署檢察官以93年度戒毒偵字第11
    2 號為不起訴處分確定；復於5 年內再犯施用毒品案件，經
    本院以98年度訴字第566 號判處應執行有期徒刑1 年4 月確
    定。方敏生另因(1)犯違反肅清煙毒條例案件，經本院以84年
    度訴字第300 號判決處應執行有期徒刑3 年3 月確定；(2)犯
    違反肅清煙毒條例案件，經本院以85年度訴字第530 號判決
    處應執行有期徒刑3 年10月確定，並經臺灣高等法院高雄分
    院以85年度上訴字第2153號判決駁回上訴確定。上開2 部分
    經接續執行，方敏生於86年4 月18日入監執行，89年10月22
    日縮短刑期假釋出監，後其假釋遭撤銷，方敏生遂於93年9
    月9 日入監執行，嗣因上開2 部分經本院以96年度聲減字第
    577 號裁定減刑，而於96年7 月16日執行完畢。詎其仍不知
    悔改，復基於施用第一級毒品、第二級毒品之犯意，於99年
    11月23日晚間8 時許，在屏東縣屏東市○○里○○街１號住
    處，以將香菸沾海洛因及甲基安非他命之方式，同時施用第
    一級毒品海洛因及第二級毒品甲基安非他命1 次。嗣因毒品
    案件通緝，於99年11月24日上午6 時許，在屏東縣麟洛鄉○
    ○路農安巷21號工寮內為警查獲，並扣得第一級毒品海洛因
    2 包（驗餘淨重合計0.261 公克）、注射針筒1支 及毒品挑
    食器1 個。
二、案經屏東縣政府警察局屏東分局報請臺灣屏東地方法院檢察
    署偵查起訴。
    理  由
一、本案被告方敏生所犯施用毒品案件，並非法定刑為死刑、無
    期徒刑或最輕本刑3 年以上有期徒刑之罪，亦非高等法院管
    轄第一審之案件，而被告於本院準備程序中就被訴事實為有
    罪之陳述，本院合議庭乃裁定由受命法官獨任進行簡式審判
    程序。又簡式審判程序之證據調查，依刑事訴訟法第273 條
    之2 規定，不受同法第159 條第1 項審判外陳述排除之限制
    ，再被告對於卷內之各項證據，亦不爭執證據能力，故卷內
    所列之各項證據，自得作為證據，先予敘明。
二、上開犯罪事實，業經被告方敏生於本院審理時均坦承不諱，
    且被告為警查獲時，其採尿送驗結果確均呈嗎啡（即海洛因
    水解後之反應）、甲基安非他命之陽性反應，有屏東縣警察
    局屏東分局尿液採證編號姓名對照表、臺灣檢驗科技股份有
    限公司濫用藥物尿液檢驗報告各1 份在卷可稽；又被告為警
    查獲扣案之海洛因白色粉末2 包，經警檢送高雄市立凱旋醫
    院檢驗鑑定具第一級毒品海洛因成份，亦有該院100 年6 月
    11日高市凱醫驗字第15886 號濫用藥物成品檢驗鑑定書在卷
    可稽，上述鑑驗結果，係檢驗機關本於專業知識及以精密儀
    器或科學檢驗方法所得之結論，自可憑信。此外，復有偵查
    報告、扣押筆錄、扣押物品目錄表、採證照片共5 張等在卷
    可考。綜上，足認被告上開任意性自白與事實相符，堪予採
    信。從而本件事證明確，被告犯行洵堪認定，應依法論科。
三、查93年修正施行之毒品危害防制條例就施用毒品者，祇於「
    初犯」及「5 年後再犯」二種情形，有其追訴條件之限制，
    即須於初犯經觀察、勒戒或強制戒治釋放後，5 年內均無施
    用毒品之行為，始能認其前所實施之觀察、勒戒或強制戒治
    已足遮斷毒癮，而得於5 年後再犯時，再予適用初犯之規定
    ，重行觀察、勒戒等程式。倘5 年內已經再犯，被依法追訴
    處罰，縱其第3 次（或第3 次以上）施用毒品之時間在初犯
    釋放5 年以後，即與「5 年後再犯」之情形有別，且因已於
    「5 年內再犯」，顯見其再犯率甚高，原實施觀察、勒戒或
    強制戒治，已無法收其實效，而無5 年戒斷期之存在，自無
    再經觀察、勒戒及強制戒治之必要，應由檢察官逕行起訴（
    最高法院95年度台非字第59號、第65號判決意旨、95年度第
    7 次刑庭會議決議意旨參照）。本件被告於觀察勒戒後5 年
    內業有如事實欄所示施用毒品案件之論罪科刑紀錄，有高等
    法院被告前案紀錄表1 份在卷可查，參諸前揭判決及決議意
    旨，自無再經觀察、勒戒及強制戒治之必要，本院自應依法
    就被告本次施用毒品之犯行予以論罪科刑，併予敘明。
四、查海洛因、甲基安非他命分別係屬毒品危害防制條例第2 條
    第2 項第1 款、第2 款所稱之第一級、第二級毒品，均不得
    持有、施用，被告竟持以施用，是核被告所為，分別係犯毒
    品危害防制條例第10條第1 項、第2 項之施用第一級毒品、
    施用第二級毒品罪。被告於上開時、地以將海洛因、甲基安
    非他命等毒品同時摻入香菸吸食之單一方式同時施用第一級
    毒品海洛因與第二級毒品甲基安非他命，乃以1 行為同時觸
    犯上開2 罪名，為想像競合犯，應依刑法第55條之規定，從
    一重之施用第一級毒品罪處斷。又按毒品之施用並無一定之
    方式，端視施用者之喜好而定，而海洛因及甲基安非他命亦
    非不能混合施用，若將二者以上開方式施用，於施用者尿液
    中應可檢出嗎啡、甲基安非他命陽性反應，且綜觀全案卷證
    亦別無任何積極證據足認被告係於不同時地、以不同方法分
    別施用上開二種毒品，故應就該部分犯行從有利於被告之認
    定。至被告於施用前後持有第一級毒品海洛因、第二級毒品
    甲基安非他命之低度行為應被施用之高度行為所吸收，不另
    論罪。又被告前有如事實欄所示之科刑及執行情形，有臺灣
    屏東地方法院檢察署刑案資料查註紀錄表、臺灣高等法院被
    告前案紀錄表各1 份附卷足憑，其於刑之執行完畢後5 年內
    ，故意再犯本件有期徒刑之罪，為累犯，應依刑法第47條第
    1 項加重其刑。爰審酌被告前已有如事實欄所述之犯罪資料
    ，然未能因此知所警惕、謹慎行止，仍不思自律，猶自陷於
    毒癮之害，復犯下本件施用毒品犯行，原不宜寬貸，惟念其
    施用毒品乃自戕行為，被告復已坦承罪行，犯後態度尚可等
    一切情狀，量處如主文所示之刑，以示懲儆。
五、扣案之第一級毒品海洛因2 包（驗餘淨重共計0.261 公克，
    計算式：0.041 公克＋0.220 公克＝0.261 公克），係查獲
    之毒品，有高雄市立凱旋醫院濫用藥物成品檢驗鑑定書在卷
    可查，至其包裝袋部分，依現行檢驗方式乃以刮除方式為之
    ，袋上仍會摻殘若干毒品無法分離，故均應依毒品危害防制
    條例第18條第1 項前段之規定併宣告沒收銷燬之。至扣案之
    挑食器1 個，為被告所有，且係供其本次施用第一級毒品之
    用等情，亦經被告供承明確，應依刑法第38條第1 項第2 款
    予以沒收；又本件扣案之注射針筒1 支，係被告所有，且預
    備供其將來施用第一級毒品之用，亦經被告供承在卷，爰併
    依刑法第38條第1 項第2 款規定沒收，併予敘明。
據上論斷，應依刑事訴訟法第299 條第1 項前段、第273 條之1
第1 項，毒品危害防制條例第10條第1 項、第2 項、第18條第1
項前段，刑法第11條前段、第38條第1 項第2 款、第47條第1 項
、第55條，判決如主文。
本案經檢察官許英輝到庭執行職務
中    華    民    國   100    年    6     月    28    日
                  刑事第四庭    法  官  李謀榮
以上正本證明與原本無異。
如不服本判決應於收受判決後10日內向本院提出上訴書狀，並
應敘述具體理由；其未敘述上訴理由者，應於上訴期間屆滿後
20日內向本院補提理由書（均須按他造當事人之人數附繕本）
「切勿逕送上級法院」。
中    華    民    國   100    年    6     月    28    日
                                書記官  蔡進吉
毒品危害防制條例第10條
施用第一級毒品者，處6 月以上5 年以下有期徒刑。
施用第二級毒品者，處3 年以下有期徒刑。